臺灣高等法院民事判決　　　　　　　　 93年度再易字第184號
再　審原告　弘音多媒體科技股份有限公司
　　　　　　（即弘音企業股份有限公司）
法定代理人　許朝貴
訴訟代理人　徐玉蘭律師
再　審被告　劉子騰即劉福助）.
訴訟代理人　劉醇靜
上列當事人間請求給付違約金事件，再審原告對於中華民國93年
11月2日本院93年度上更(一)字第127號確定判決，提起再審，本院
於中華民國94年4月12日言詞辯論終結，判決如下：
    主  文
再審之訴駁回。
再審訴訟費用由再審原告負擔。
    事實及理由
一、再審原告主張：本件再審原告僅係出資聘請點將家企業股份
    有限公司（下稱點將家公司）代為完成母片，其母片之錄音
    著作權歸再審原告享有，並以再審原告名義銷售母片複製之
    磁片予再審原告之客戶，再由客戶自行灌入點唱機內，並非
    點將家公司以自己名義銷售磁片及灌入機器，點將家公司確
    僅係代工而已，並非屬修正前著作權法第37條所謂之轉授權
    契約。原確定判決將出資聘人完成著作誤認為轉授權，顯違
    背經驗法則，又限縮代工概念，誤認再審原告係轉授權點將
    家公司重製，錯誤適用著作權法第12條、第37條。原確定判
    決又未命再審被告舉證轉授權契約及支付權利金之事實，錯
    置舉證責任，亦違背民事訴訟法第 277條之規定，均有民事
    訴訟法第 496條第1項第1款適用法規顯有錯誤之再審事由。
    上開代工事實，有點將家公司開予再審原告之YX00000000號
    發票（即被證6，見一審卷第261頁，再證5，本院卷第67 頁
    ）、台中地檢署 88年度偵字第18353號、台中高分院檢察署
    89年度議字第1354號處分書（以下合稱系爭處分書，見原審
    卷第 159頁），認定再審原告並未違背授權契約及造成再審
    被告損害，暨點將家公司之洪敏修、楊淑惠於第一審 89年9
    月18日到庭之證言（見原審卷第270、271頁），足以證明，
    惟原確定判決漏未審酌。上開證物既與再審原告所提其他證
    據完全相符（第一審 89年3月20日再審原告提出之磁片及其
    上之鐳射標籤、點歌單、授權合約），原確定判決漏未斟酌
    上開足以影響判決之重要證物，即有民事訴訟法第 497條之
    再審事由，爰求為廢棄原確定判決關於命再審原告給付再審
    被告80萬元本息部分，並駁回再審被告於前程序之訴等語〔
    按本件確定判決請求給付違約金事件，再審被告於第一審提
    起反訴，第一審判決再審原告本訴勝訴，再審被告之反訴敗
    訴；再審被告就該判決全部，提起上訴，經本院發回前之前
    審判決再審原告之請求超過75萬元部分廢棄，並駁回再審原
    告此部分之訴，及再審被告之反訴，再審被告就其敗訴部分
    （即命其給付再審原告75萬元及駁回其反訴請求再審原告給
    付 150萬元部分）提起上訴，經最高法院判決發回，嗣發回
    後之本院前審，就本訴部分判決駁回再審被告之上訴；就反
    訴部分判決再審原告應給付再審被告80萬元及利息，駁回其
    餘之反訴，因不得上訴第三審而確定，故本件再審原告係就
    確定判決反訴部分，提起再審之訴〕。
二、再審被告則以：本件再審原告究為代工或轉授權，屬事實認
    定問題，適用法規顯有錯誤之再審事由，不包括認定事實錯
    誤及證據取捨不當。且再審原告已經於再審前程序提出主張
    ，並為原確定判決所否認，再審原告亦未明確指出原確定判
    決適用法規如何與法律、判例或解釋有所違背，自均不得於
    再審程序更為主張。況證物漏未斟酌不包括證人在內，且原
    確定判決已於第17頁第三點認：「被上訴人．．．並舉證人
    洪敏修、發票、『弘音金鑽電腦數位音樂伴唱三百首』合約
    書，及以紅色字體印有『弘音金鑽電腦數位音樂伴唱磁片』
    字樣及『弘音』字樣之鐳射標籤MIDI電腦音樂磁碟片為證」
    ，並於判決書第18、19頁說明不採之理由，並無漏未審酌可
    言。另系爭處分書所述內容，業經原確定判決第 20頁第4點
    斟酌在案，足證系爭處分書縱於前程序提出，經斟酌後，亦
    不足影響原確定判決結果。是本件並無再審原告所主張之再
    審事由，其再審之訴為無理由，應予駁回等語，資為抗辯。
三、按所謂適用法規顯有錯誤者，不包括漏未斟酌證據及認定事
    實錯誤之情形在內（最高法院 63年台上字第880號判例參照
    ）。故民事訴訟法第 496條第1項第1款所謂適用法規顯有錯
    誤，係指確定判決所適用之法規，顯然不合於法律規定，或
    與司法院現尚有效及大法官會議之解釋，或最高法院現尚有
    效之判例顯然違反者而言。至認定事實錯誤、取捨證據失當
    或判決不備理由，則不在該條款適用之列。次按依民事訴訟
    法第466條不得上訴於第三審法院之事件，除同法第496條規
    定外，其經第二審確定之判決，如就足影響於判決之重要證
    物，漏未斟酌者，亦得提起再審之訴，同法第 497條亦有規
    定；惟所謂「重要證物漏未斟酌」，係指當事人在前訴訟程
    序已經提出，第二審確定判決漏未於判決理由中斟酌者而言
    ；申言之，該項證物如經斟酌，原判決將不致為如此之論斷
    ，若縱經斟酌亦不足影響原判決之內容，或原判決曾於理由
    中說明其為不必要之證據者，均與本條規定之要件不符。
四、本院確定判決（反訴部分）略以：再審被告反訴主張依「獨
    家發行權專屬權授權合約」 (下稱系爭合約）第二條約定，
    於授權再審原告重製發行電腦MIDI非原聲原影伴唱產品方面
    ，兩造間另於 87年12月5日簽訂「使用同意合約書」，其中
    約定，上訴人僅同意被上訴人以「影音同步之方式重製發行
    卡拉OK乙次」，產品型式以「電腦點歌伴唱機」之產品型式
    出版發行，產品名稱「電腦伴唱磁片（電腦MIDI）」，及「
    僅能由弘音公司之名義發行」。而再審原告違反上揭授權之
    內容、範圍與約定，再授權點將家公司重製系爭詞曲之MIDI
    電腦音樂磁碟片，並灌製於點將家公司之電腦伴唱機發行，
    顯已違約。致再審被告因而受有有形（即應付費取得重製權
    利等）及無形之損失（著作權之人格權），為此爰依系爭合
    約第9條約定，請求再審原告給付150萬元違約金及利息等語
    。已據提出使用同意合約書、MIDI電腦音樂磁碟片、電腦伴
    唱機照片、點歌單為證，再審原告對上該書證、照片之真正
    雖不爭執。再所謂MI DI（MusicalInstrumentDigital Inte
    rface ）係指一種電子音樂的國際軟硬體標準而言。於本件
    所稱MIDI則係指經編寫成電腦MIDI格式之音樂檔，如將之儲
    存於磁碟片，則以MIDI磁碟片稱之，至電腦伴唱機（之硬碟
    ）則係是MIDI音樂檔的儲存及播放媒介。本件再審原告於取
    得再審被告之發行MIDI產品之專屬授權後，確將系爭三首歌
    曲之「詞曲」內容交付點將家公司，由其所屬音樂老師用電
    腦MIDI軟體編曲、製作，存入磁碟片中。易言之，再審原告
    僅係將系爭三首歌曲之詞曲內容交予點將家公司，點將家公
    司再依歌曲之詞曲內容，後續以電腦MIDI格式編寫，並製成
    磁碟片等情，已據證人即點將家公司法務人員洪敏修於原審
    證述在卷。是經再審被告專屬授權利用之系爭歌曲，係經點
    將家公司予編寫重製成電腦MIDI格式之磁碟片，已可認定。
    雖證人洪敏修證稱點將家公司僅係受再審原告之委託代工，
    並收取工資，點將家公司並未自行販售磁碟片，亦無入點將
    家公司之伴唱機中，代工後的所有產品均交予再審原告等語
    。但：
    (1)依一般委託代工生產關係中，代工者所生產之產品規格、
    樣式等悉依委託人指定，代工者僅為單純之生產者。質言之
    ，代工者須配合委託者之要求，單純為產品之製作，而求取
    工資，至關於產品成份之組成、規劃與設計，則非屬代工者
    之工作內容。本件MIDI格式之音樂檔之產生，依前揭證人洪
    敏修所證述，再審原告僅係將詞曲內容交予點將家公司，再
    由點將家公司之音樂老師以MIDI格式編寫而成，並製成磁碟
    片，其與代工之情形，尚屬有間，是再審原告顯有授權點將
    家公司重製之行為。
    (2)點將家公司與再審原告均屬具相當規模之業內公司，苟雙
    方係純屬代工關係，何以迄未提出代工契約或支付代工工資
    證明文件？而依再審原告本院前審 90年8月16日陳報狀所附
    之統一發票（見本院90年度上字第397號卷第136頁被上證三
    ）其上記載「品名」為「權利金」，惟該「發票」是否即足
    以證明系爭MIDI磁片乃由再審原告自行銷售販賣，已非無疑
    義，而再審原告所提合約書（見前揭卷第137、138頁被上證
    四）僅係一空白制式合約，亦不能認係再審原告單純銷售行
    為。至依再審被告所提經點將家公司製作之MIDI磁碟片，及
    點歌簿（見原審卷第225頁至228頁）中固標示再審原告公司
    所發行，但僅涉點將家公司重製後之磁碟片銷售型態不同而
    已（如究係再重製於點將家公司之電腦伴唱機隨機銷售，抑
    僅出售MIDI磁碟片，再任由購買者配合所使用之電腦伴唱機
    予以重製之不同），不足推翻授權點將家公司重製之認定。
    是再審被告主張再審原告未經同意，有再授權點將家公司重
    製音樂磁碟片之違約行為，為可採等語，業經本院調閱93年
    度上更(一)字第127號違約金事件歷審民事卷宗，查證明確。
五、綜上所述，本院93年度上更(一)字第 127號確定判決，就再審
    原告與點將家公司間之關係，認定係再審原告未經再審被告
    同意，再授權點將家公司之重製行為，乃屬法院認定事實、
    取捨證據之職權行使，核與再審原告所稱民事訴訟法第 496
    條第1項第1款所謂適用法規顯有錯誤云云，尚屬有間；另查
    民事訴訟法第 277條規定當事人主張有利於己之事實者，就
    其事實有舉證責任。並未課法院以命當事人就其所主張之利
    己事實，將全部證據均需提出之義務。茍當事人就其所掌握
    之證據，未向法院聲明或提出，亦不能認法院有何違反民事
    訴訟法第 277條之規定。再審原告主張確定判決未命其就特
    定事實舉證證明，違反民事訴訟法第 277條之規定云云，亦
    無可採。且本院確定判決於判決理由中，就再審原告在前訴
    訟程序所提出之所謂重要證物，業經予以斟酌，有如前述，
    是則再審原告主張原確定判決就前訴訟程序已經提出之上開
    重要證物漏未斟酌等語，自非實在，為無可取。而再審原告
    所謂漏未斟酌之證物再證五號統一發票（見本院卷第67頁）
    ，即第一審反訴被告（即再審原告）所提出之被證六號（第
    一審卷第261頁），惟查該統一發票之發票日期為 89年1月3
    日，並非兩造「獨家發行權專屬授權合約書」之合約期間87
    年9月4日起至88年9月3日止之有效期間內所開具，難謂與再
    審被告有何關連。其餘再證五之一號統一發票10張（見本院
    卷第68至77頁），再審原告於前訴訟程序並未提出，為再審
    原告所自認（見本院 131頁言詞辯論筆錄），自非漏未斟酌
    之證物；再民事訴訟法第 497條所謂漏未斟酌之證物，專指
    物證而言，不包含人證在內，再審原告指摘原確定判決漏未
    斟酌證人楊淑惠之證言，自屬無據；況檢察官不起訴處分，
    無拘束民事訴訟之效力，又刑事判決所為事實之認定，於獨
    立民事訴訟之裁判時，本不受其拘束，原審斟酌全辯論意旨
    及調查證據之結果，依自由心證，縱使為與刑事判決相異之
    認定，不得謂為違法（最高法院41年台上字第1307號判例參
    照），縱經斟酌亦不足影響原判決之內容。從而，再審原告
    執此提起本件再審之訴，為無理由，應予駁回。
據上論結，本件再審之訴為無理由，依民事訴訟法第78條判決如
主文。
中　　華　　民　　國　　94　　年　　4　　月　　26   　日
                  民事第九庭  審判長法　官  吳景源
　　　　　　　　      　　　　    　法　官  滕允潔
　　　　　　　　      　　　　　    法　官  連正義
正本係照原本作成。
不得上訴。
中　　華　　民　　國　　94　　年　　5 　　月　　2 　　日
　　　　　　　　　　　　　　　　　　書記官  張永中
